【裁判字號】    89,易,2686
【裁判日期】    891215
【裁判案由】    誹謗
【裁判全文】
臺灣桃園地方法院刑事判決                        八十九年度易字第二六八六號
    公  訴  人  臺灣桃園地方法院檢察署檢察官
    被      告  丙○○
右列被告因誹謗案件，經檢察官提起公訴（八十九年度偵續字第一二九號），本院判
決如左：
    主  文
丙○○無罪。
    理  由
一、本件公訴意旨略以：被告丙○○與告訴人乙○○原係房東與房客關係，因房屋租
    賃而生紛爭，被告意圖散布於眾，將載有「你不夠資格當老師，.... 」等足以
    毀損告訴人乙○○名譽之字條，於民國（下同）八十八年四月六日十六時許，張
    貼在告訴人乙○○位於桃園縣桃園市承租處一樓大門門口，因認被告涉有刑法第
    三百十條第二項之妨害名譽罪嫌云云。
二、按「犯罪事實應依證據認定之，無證據不得推定其犯罪事實」，刑事訴訟法第一
    百五十四條定有明文。
三、訊據被告固坦承於右揭時地將上開字條張貼在告訴人乙○○所居住上址處一樓大
    門門口處不諱，惟堅決否認右揭犯行，辯稱：伊係因乙○○於承租其上開房屋後
    隔月起，即不依約繳付房租，並經多次催討，均藉口拖欠，事後並遍尋乙○○不
    著，伊不得已始在上開住處一樓大門口處張貼上開字條，亦欲乙○○出面處理上
    開債務，且上開字條所記載者亦均屬實情，伊並無杜撰不實事實而誹謗乙○○名
    譽之行為等語。經查：按「意圖散布於眾，而指摘或傳述足以毀損他人名譽之事
    者，為誹謗罪」、「散布文字、圖畫犯前項之罪者」，刑法第三百十條第一項、
    第二項雖有明文，惟「對於所誹謗之事，能證明其為真實者，不罰」，同條第三
    項前段亦有明文。茲被告於右揭時地所貼張上開字條上載有「你不夠格當老師，
    .... 」等語，雖據告訴人乙○○迭次於偵查中及本院審理時指訴明確，復為被
    告於本院審理時所不否認，並有扣案之上開字條影本乙紙，在卷可稽，雖堪認定
    。惟告訴人乙○○於右揭時間向被告承租上開房屋，惟自隔月起即未依約繳付房
    租，並拖欠多期未還乙情，亦據被告於本院審理時供述明確，復為被告於本院審
    理時坦承「被告是我以前房東的先生，確有此事，八十七年十月份我跟被告租房
    子，後來我因為經濟狀況不佳，八十七年十一月份因被倒會，我有請被告讓我延
    期給付，可是甲○○就寄存證信函給我要我搬家，我有請家人在八十八年三月寄
    三萬元給他，我一直住到八十八年七月份我就搬走，現房租已在八十九年十一月
    付清.... （見本院卷八十九年十一月十七日筆錄）」等語相符，並有被告所提
    出上開房屋之租賃契約書乙份、催收房租存證信函影本四份，在卷可稽，足證告
    訴人乙○○自八十七年十月一日向被告承租上開房屋後，自隔月起即未依約繳付
    各期房租與被告，並經被告先後四次以上開存證信函催告及遍尋告訴人乙○○未
    著後，始遲至八十八年三月間清償部分三萬元之房租與被告，再於八十八年七月
    間搬離上開房屋而終止其間租賃契約關係後，仍遲至八十九年十一月間始行完全
    清償上開房租債務等情，應堪認定，則被告於上開字條上所載「....，租房子不
    繳租，連電話也不回，我會告發到教育局，請速搬遷，派出所已備案，將委請法
    院強制執行」等語，被告應已證明其為真實者，至為顯然。再者，被告於上開字
    條上雖載有「你不格當老師」等語，有如上述，惟被告緊接上開字句之後，即載
    明「租房子不繳租，連電話也不回，我會告發到教育局，請速搬遷，派出所已備
    案，將委請法院強制執行」等語，足證被告所指摘告訴人乙○○「不夠格當老師
    」乙事，應係指告訴人乙○○「租房子不繳租，連電話也不回，我會告發到教育
    局，請速搬遷，派出所已備案，將委請法院強制執行」乙事，至為顯然，而被告
    所載上開「租房子不繳租，連電話也不回，我會告發到教育局，請速搬遷，派出
    所已備案，將委請法院強制執行」等語，既經被告證明其為真實者，有如上述，
    且告訴人乙○○身執教師乙職，竟於八十七年十月一日向被告承租上開房屋後，
    自隔月起即未依約繳付各期房租予被告，並經被告先後多次催索及寄發上開四份
    存證信函後，仍不依約繳付所積欠上開房屋租金予被告，甚至令被告遍尋告訴人
    林淙不著，並遲型八十八年三月間始行清償部分三萬元之債務，再遲至八十九年
    十一月間始行完全清償上開房租債務，則告訴人乙○○此部分所為，顯已非僅涉
    其個人私德之事而已，至為灼然。綜上所述，被告於右揭時地所指摘告訴人乙○
    ○「你不夠格當老師」等語，既經被告證明其所指摘「租房子不繳租，連電話也
    不回，我會告發到教育局，請速搬遷，派出所已備案，將委請法院強制執行」等
    語為真實者，且告訴人乙○○此部分所為，亦非僅涉其個人私德之行為而已，均
    如上述，是被告所為，雖已該當刑法第三百十條第二項誹謗罪之構成要件，惟亦
    同時符合同條第三項前段之不罰要件，是公訴人僅以被告所為已該當誹謗罪之構
    成要件乙情，即認被告涉有該條之罪嫌云云，容有誤會，應依刑事訴訟法第三百
    零一條第一項之規定，諭知被告無罪之判決。
據上論斷，應依刑事訴訟法第三百零一條第一項，判決如主文。
本案經檢察官魏雯祈到庭執行職務
中      華      民      國      八十九      年    十二    月  十五  日
                              臺灣桃園地方法院刑事第四庭
                                  法  官  林 晏 鵬
右正本證明與原本無異。
如不服本判決，應於判決送達後十日內向本院提出上訴狀( 應附繕本 )，上訴於
臺灣高等法院。
                                   書記官  張 雅 慧
中        華        民        國   八十九   年   十二   月    二十    日


司法院資訊處製作；財團法人民間司法改革基金會備份。
